臺灣橋頭地方法院刑事判決　　　　　　　110年度訴字第195號
公　訴　人　臺灣橋頭地方檢察署檢察官
被　　　告　林東昇




指定辯護人　黃笠豪律師
上列被告因違反毒品危害防制條例案件，經檢察官提起公訴（10
9年度偵字第11059號），本院判決如下：
    主    文
甲○○成年人與少年共同販賣第三級毒品而混合二種以上毒品未
遂罪，處有期徒刑壹年陸月。
扣案如附表一所示之物均沒收。
    犯罪事實
一、甲○○為成年人，明知宋○○（民國92年7 月生，案發時為
    少年，真實姓名年籍詳卷）為12歲以上未滿18歲之少年，其
    2人亦知悉4-甲基乙基卡西酮（4-Methylethcathinone ）、
    3,4-亞甲基雙氧苯基乙基胺丁酮（Eutylone）、4-甲基甲基
    卡西酮（Mephedrone）均係毒品危害防制條例所列管之第三
    級毒品，不得販賣，竟共同基於販賣第三級毒品而混合二種
    以上毒品賺取金錢以營利之犯意聯絡，由宋○○（所犯共同
    販賣第三級毒品未遂罪，業經臺灣高雄少年及家事法院判刑
    確定）於109年9月17日上午11時許，以其所有如附表二所示
    之蘋果廠牌行動電話1支及其內所插用之門號0000000000 號
    SIM卡1張，聯結網際網路至通訊軟體抖音（下稱抖音）公開
    群組，以暱稱「Qi（玫瑰圖案）」發布「高雄內洽kt179242
    （咖啡、飲料、茶、酒圖案）」之交易訊息，共同伺機販賣
    混合有第三級毒品4-甲基乙基卡西酮（4-Methylethcathino
    ne）、3,4-亞甲基雙氧苯基乙基胺丁酮（Eutylone）、4-甲
    基甲基卡西酮（Mephedrone）之毒品咖啡包與不特定人，嗣
    為蒐證目的而無購買真意之高雄市政府警察局左營分局左營
    派出所員警於同日執行網路巡邏勤務時，發現上開訊息，乃
    於同日上午11時24分許，佯裝購毒者，透過通訊軟體微信（
    下稱微信）與宋○○聯繫，達成以新臺幣（下同）4,000 元
    買賣上開毒品咖啡包共8 包之合意後，宋○○乃交付如附表
    一編號1 至10所示之毒品咖啡包10包與甲○○，由甲○○於
    同日下午2時許，前往高雄市○○區○○○路0號前，販賣並
    交付上開第三級毒品咖啡包其中8 包與偽裝為買家之員警，
    嗣經員警表明警察身分後，當場逮捕甲○○，並扣得附表一
    編號1 至10所示其等該次欲販賣及販賣所剩之毒品咖啡包共
    10包、附表一編號11所示甲○○用於與佯裝為買家之員警聯
    繫所用之蘋果廠牌行動電話1支（序號000000000000000號，
    含門號0000000000號SIM卡1張），甲○○與宋○○共同販賣
    第三級毒品而混合二種以上毒品行為因而未遂，並查悉上情
    。
二、案經高雄市政府警察局左營分局報告臺灣橋頭地方檢察署檢
    察官偵查起訴。
    理    由
壹、證據能力
一、按學理上所稱之「陷害教唆」，屬於「誘捕偵查」型態之一
    ，而「誘捕偵查」，依美、日實務運作，區分為2 種偵查類
    型，一為「創造犯意型之誘捕偵查」，一為「提供機會型之
    誘捕偵查」。前者，係指行為人原無犯罪之意思，純因具有
    司法警察權者之設計誘陷，以唆使其萌生犯意，待其形式上
    符合著手於犯罪行為之實行時，再予逮捕者而言，實務上稱
    之為「陷害教唆」；後者，係指行為人原已犯罪或具有犯罪
    之意思，具有司法警察權之偵查人員於獲悉後為取得證據，
    僅係提供機會，以設計引誘之方式，佯與之為對合行為，使
    其暴露犯罪事證，待其著手於犯罪行為之實行時，予以逮捕
    、偵辦者而言，實務上稱此為「釣魚偵查」。關於「創造犯
    意型之誘捕偵查」所得證據資料，係司法警察以引誘或教唆
    犯罪之不正當手段，使原無犯罪故意之人因而萌生犯意而實
    行犯罪行為，進而蒐集其犯罪之證據而予以逮捕偵辦。縱其
    目的在於查緝犯罪，但其手段顯然違反憲法對於基本人權之
    保障，且已逾越偵查犯罪之必要程度，對於公共利益之維護
    並無意義，其因此等違反法定程序所取得之證據資料，應不
    具證據能力；而關於「提供機會型之誘捕偵查」型態之「釣
    魚偵查」，因屬偵查犯罪技巧之範疇，並未違反憲法對於基
    本人權之保障，且於公共利益之維護有其必要性，故依「釣
    魚」方式所蒐集之證據資料，非無證據能力（最高法院97年
    度臺上字第5667號、99年度臺上字第5645號、98年度臺上字
    第7699號、97年度臺上字第6311號、97年度臺上字第1786號
    、97年度臺上字第418 號、95年度臺上字第4538號、94年度
    臺上字第6174號判決要旨參照）。查被告甲○○與共犯宋○
    ○為販賣毒品賺錢牟利，在前揭抖音公開群組刊登販賣本案
    毒品咖啡包之訊息後，員警因執行網路巡邏勤務，始發現上
    開訊息，為蒐證目的乃佯裝購毒者向被告等購買前揭毒品咖
    啡包以求人贓俱獲等情，為被告（見警卷第4 頁至第11頁；
    偵卷第15頁至第18頁）及宋○○所承（見偵卷第72頁至第76
    頁），並有員警林柏憲之職務報告（見警卷第1 頁）、宋○
    ○所刊登之前揭抖音訊息（見警卷第31頁）、員警與宋○○
    、甲○○之微信對話紀錄（見警卷第31頁至第33頁）在卷可
    證，可知被告等原即有販毒之意思，並非員警之唆使始萌生
    ，本案員警所為充其量僅是提供其等機會，使其等暴露犯罪
    事證，依前揭說明，乃屬「提供機會型之誘捕偵查」，並無
    違背法定程序之情事，所取得之證據資料，自有證據能力。
二、按被告以外之人於審判外之言詞或書面陳述，除法律有規定
    者外，不得作為證據；惟按被告以外之人於審判外之陳述，
    雖不符合刑事訴訟法第159條之1至第159條之4之規定，但經
    當事人於審判程序同意作為證據，法院審酌該言詞陳述或書
    面陳述作成時之情況，認為適當者，亦得為證據；當事人、
    代理人或辯護人於法院調查證據時，知有刑事訴訟法第159
    條第1 項不得為證據之情形，而未於言詞辯論終結前聲明異
    議者，視為有前項之同意，刑事訴訟法第159條第1項及第15
    9條之5分別定有明文。本判決下述所引用之傳聞證據，業經
    檢察官、被告及辯護人於本院準備程序及審判程序時表示同
    意有證據能力（見訴卷第152頁、第229頁），或未於言詞辯
    論終結前聲明異議（見訴卷第230頁至第237頁），本院審酌
    上開證據資料製作時之情況，核無任何不法之瑕疵，亦認適
    為本案認定事實之依據，依刑事訴訟法第159條之5之規定，
    均有證據能力。
貳、認定犯罪事實所憑證據及理由
一、上開犯罪事實，業據被告於警詢、偵查、本院準備程序及審
    判程序坦承不諱（見警卷第4 頁至第11頁；偵卷第15頁至第
    18頁；訴卷第151 頁、第228頁、第239頁），核與共犯宋○
    ○於警詢、偵訊及法院所述相符（見偵卷第72頁至第78頁；
    影少偵卷第25頁至第26頁；影少調卷第63頁至第69頁），並
    有員警林柏憲之職務報告（見警卷第1 頁）、宋○○所刊登
    之販賣毒品咖啡包訊息（見警卷第31頁）、被告與宋○○之
    微信帳號資料及其等與員警之微信對話紀錄（見警卷第31頁
    至第33頁）、員警之微信帳號資料（見警卷第34頁）、被告
    指認宋○○之指認犯罪嫌疑人紀錄表（見警卷第40頁至第42
    頁）、被告所持用門號0000000000號行動電話雙向通聯紀錄
    及上網歷程查詢結果（見訴卷第27頁至第59頁）、被告騎乘
    之車牌號碼000-000 號普通重型機車車輛詳細資料報表（見
    警卷第43頁）、高雄市政府警察局左營分局搜索扣押筆錄、
    扣押物品目錄表、扣押物品及查獲現場照片（見警卷第26頁
    至第30頁、第34頁至第35頁）、行政院109 年2月3日院臺法
    字第1090161934號函及毒品危害防制條例第2 條第2項第3款
    附表三修正總說明（見訴卷第89頁至第97頁）附卷可稽，復
    有附表一編號1 至10所示被告與宋○○共同販賣及販賣所剩
    之毒品咖啡包10包、附表一編號11所示被告與員警聯繫所用
    之蘋果廠牌行動電話1支（序號000000000000000號，含門號
    0000000000號SIM卡1張）扣案可佐；復經本院調閱宋○○本
    案共同所犯之販賣第三級毒品未遂罪之全案卷核閱屬實，而
    有該案卷宗影卷在卷可參。而前揭扣案之毒品咖啡包10包，
    經送鑑定結果，均檢出混合二種以上之第三級毒品成分乙節
    ，有高雄市立凱旋醫院109年11月19日高市凱醫驗字第6617
    2 號濫用藥物成品檢驗鑑定書在卷可證（偵卷第57頁至第67
    頁，詳附表一編號1至10），洵堪認定。
二、按販賣毒品之所謂販賣行為，係行為人基於營利之目的，而
    販入或賣出毒品而言。販賣毒品者，其主觀上須有營利之意
    圖，且客觀上有販賣之行為，即足構成，至於實際上是否已
    經獲利，則非所問。即於有償讓與他人之初，係基於營利之
    意思，並著手實施，而因故無法高於購入之原價出售，最後
    不得不以原價或低於原價讓與他人時，仍屬販賣行為。必也
    始終無營利之意思，縱以原價或低於原價有償讓與他人，方
    難謂為販賣行為，而僅得以轉讓罪論處（最高法院93年度臺
    上字第1651號判決要旨參照）。又販賣第三級毒品，本無一
    定價格，各次買賣之價格，當亦各有差異，隨供需雙方之資
    力、關係之深淺、需求之數量、貨源之充裕與否、販賣者對
    於資金之需求如何及殷切與否，以及政府查緝之態度，進而
    為各種不同之風險評估，而為機動性之調整，是其價格標準
    ，自非一成不變，且販賣者從各種「價差」或「量差」或係
    「純度」謀取利潤方式，或有差異，然其所圖利益之非法販
    賣行為目的，則屬相同，並無二致。衡以近年來毒品之濫用
    ，危害國民健康與社會安定日益嚴重，治安機關對於販賣或
    施用毒品之犯罪行為，無不嚴加查緝，各傳播媒體對於政府
    大力掃毒之決心亦再三報導，已使毒品不易取得且物稀價昂
    ，苟被告於有償買賣第三級毒品之交易過程中無利可圖，實
    無甘冒被取締移送法辦判處重刑之危險而平白從事第三級毒
    品買賣之理。是其販入之價格必較其出售之價格為低，而有
    從中賺取買賣價差或量差牟利之意圖及事實，應屬合理認定
    。況被告自承其係因缺錢而為本案犯行，其販賣本案毒品咖
    啡包每包可賺取100元之利潤等語（見訴卷第154頁），共犯
    宋○○亦坦言其販賣本案毒品咖啡包每包可賺取150 元之利
    潤等語（見影少調卷第67頁），堪認被告等本案販賣毒品之
    犯行，確有營利意圖無訛。
三、綜上所述，足認被告所為之任意性自白與事實相符，洵堪採
    信。本案事證明確，應予依法論科。
參、論罪科刑
一、核罪
  ㈠按4-甲基乙基卡西酮（4-Methylethcathinone）、3,4-亞甲
    基雙氧苯基乙基胺丁酮（Eutylone）、4-甲基甲基卡西酮（
    Mephedrone）均係毒品危害防制條例所規範之第三級毒品，
    不得販賣。又按購毒者為協助警察辦案或員警為蒐證目的佯
    稱購買，而將販賣者誘出以求人贓俱獲，因無實際買受之真
    意，且在警察監視之下伺機逮捕，事實上亦不能真正完成買
    賣，則該次行為，僅能論以販賣未遂（最高法院90年度臺上
    字第7030號、89年度臺上字第3434號判決要旨參照）。查被
    告與宋○○雖已與員警達成交易4-甲基乙基卡西酮（4-Meth
    ylethcathinone）、3,4-亞甲基雙氧苯基乙基胺丁酮（Euty
    lone）、4-甲基甲基卡西酮（Mephedrone）毒品咖啡包之合
    致，並推由被告持以前往與員警交易，而堪認其等已著手實
    行販賣第三級毒品之行為，然員警係為進行蒐證，始佯裝購
    毒者向被告等購買，實際上並無買受該等毒品之真意，事實
    上不能真正完成買賣行為，被告本案販賣第三級毒品之行為
    僅屬未遂。
  ㈡按毒品危害防制條例第9 條，已於109年1月15日經總統華總
    一義字第10900004091 號令修正公布，並自109年7月15日生
    效施行，新增訂毒品危害防制條例第9條第3項規定：「犯前
    5條之罪（按即同條例第4條至第8 條）而混合二種以上之毒
    品者，適用其中最高級別毒品之法定刑，並加重其刑至2 分
    之1 」。其立法理由略以：本項所稱之「混合」，係指將二
    種以上之毒品摻雜調合，無從區分而言（如置於同一包裝）
    ，依目前毒品查緝實務，施用混合毒品之型態日益繁多，且
    因混合毒品之成分複雜，施用後所造成之危險性及致死率均
    高於施用單一種類者，為加強遏止混合毒品之擴散，爰增訂
    本項，犯第4條至第8條之罪，而有混合二種以上毒品之情形
    者，加重其刑至2分之1，另本項係屬分則之加重，為另一獨
    立之犯罪型態，如其混合二種以上毒品屬不同級別，應依最
    高級別毒品所定之法定刑，並加重其刑至2分之1，例如販賣
    混合第三級及第四級毒品者，依販賣第三級毒品之法定刑處
    斷，並加重其刑至2分之1；如屬同一級別者，因無從比較高
    低級別，則依各該級別毒品所定之法定刑，加重其刑至2 分
    之一。查本件扣案之毒品咖啡包10包即附表一編號1 至10，
    經送鑑定結果，均檢出混合二種以上之第三級毒品成分，已
    如前述，且該等二種以上第三級毒品成分係經摻雜、調合，
    置於同一包裝內而無從區分，有扣押物品照片可佐（見警卷
    第34頁）。
  ㈢是核被告所為，係犯毒品危害防制條例第9條第3項、第4 條
    第6項、第3項之販賣第三級毒品而混合二種以上毒品未遂罪
    。被告與宋○○意圖販賣而持有第三級毒品而混合二種以上
    毒品之低度行為，應為其等嗣後販賣之高度行為所吸收，不
    另論罪。而公訴意旨就被告所犯，僅論以毒品危害防制條例
    第4條第6 項、第3項之販賣第三級毒品未遂罪，容有違誤，
    惟此部分社會基本事實同一，且本院已當庭告知被告加重處
    罰之法條及罪名（見訴卷第227 頁），無礙其防禦權之行使
    ，爰依刑事訴訟法第300條規定變更起訴法條。
二、被告與宋○○就本案販賣第三級毒品而混合兩種以上毒品未
    遂犯行，有犯意聯絡及行為分擔，為共同正犯。
三、刑之加重部分
  ㈠被告本件所犯販賣第三級毒品而混合兩種以上毒品未遂罪，
    應依毒品危害防制條例第9條第3項之規定，適用販賣第三級
    毒品之法定刑，並加重其刑。
  ㈡另按成年人教唆、幫助或利用兒童及少年犯罪或與之共同實
    施犯罪或故意對其犯罪者，加重其刑至2分之1，兒童及少年
    福利與權益保障法第112條第1項前段定有明文。查被告於案
    發時為已滿20歲之成年人，共犯宋○○於案發時係12歲以上
    未滿18歲之少年，有被告之戶籍資料（見訴卷第13頁）、宋
    ○○之個人戶籍資料（見訴卷證物袋）在卷可參，且被告於
    案發時知悉宋○○是未滿18歲之人乙節，亦據被告供明在卷
    （見訴卷第153 頁）。是被告與少年宋○○共同販賣第三級
    毒品而混合兩種以上毒品未遂罪，依前揭說明，被告本案所
    為應再依兒童及少年福利與權益保障法第112條第1項前段遞
    加其刑。
四、刑之減輕部分
  ㈠被告就所犯成年人與少年共同販賣第三級毒品而混合二種以
    上毒品未遂罪，於偵查及審判中均自白犯罪，已如前述，應
    依毒品危害防制條例第17條第2 項之規定，減輕其刑，並依
    法先加後減之。
  ㈡被告與宋○○雖已著手為販賣第三級毒品之實行，惟員警係
    為蒐證目的，始佯裝購買，實際上並無購毒之真意，核屬未
    遂犯，已如前述，爰依刑法第25條第2 項之規定，減輕其刑
    ，並依法先加後遞減之。
  ㈢按毒品危害防制條例第17條第1 項規定：「犯第4條至第8條
    、第10條或第11條之罪，供出毒品來源，因而查獲其他正犯
    或共犯者，減輕或免除其刑。」，其立法意旨係為有效破獲
    上游之製毒組織，鼓勵毒販供出所涉案件毒品之來源，擴大
    落實毒品之追查，俾有效斷絕毒品之供給，以杜絕毒品氾濫
    ，對查獲之毒販願意供出毒品來源，因而查獲其他正犯或共
    犯者，採行寬厚之刑事政策，擴大適用範圍，並規定得減免
    其刑，是該項所稱「供出毒品來源，因而查獲其他正犯或共
    犯者」，係指犯罪行為人供出毒品來源之對向性正犯，或與
    其具有共同正犯、共犯（教唆犯、幫助犯）關係之毒品由來
    之人之相關資料，使調查或偵查犯罪之公務員得據以對之發
    動調查或偵查程序，並因此而確實查獲其人及其犯行者，即
    符合該條減免其刑之規定（最高法院107 年度臺上字第3842
    號判決意旨、臺灣高等法院暨所屬法院109 年法律座談會刑
    事類提案第12號法律問題研討結果參照）。經查被告於警詢
    、偵查中（見警卷第6 頁至第11頁；偵卷第15頁至第18頁）
    即已供稱其販賣第三級毒品4-甲基乙基卡西酮（4-Methylet
    hcathinone）、3,4-亞甲基雙氧苯基乙基胺丁酮（Eutylone
    ）、4-甲基甲基卡西酮（Mephedrone）咖啡包之共犯為宋○
    ○，使員警得以依被告之供述因而查獲本案宋○○販賣第三
    級毒品未遂之犯行等情，有高雄市政府警察局左營分局110
    年10月14日高市警左分偵字第11073231300 號函及檢附之職
    務報告可參（見訴卷第189頁至第191頁），且宋○○本案共
    同所犯之販賣第三級毒品未遂罪，業經法院判刑確定，亦有
    該判決在卷可稽（詳訴卷第137頁至第143頁該案判決及訴卷
    證物袋內宋○○之臺灣高等法院被告前案紀錄表，因本件判
    決必須公示，為保護少年權益，依少年事件處理法第83條第
    1 項規定，乃不於判決中揭示該案判決之法院、案號及刑度
    ）。是被告確有供出其毒品來源宋○○，並因而查獲共犯宋
    ○○之情事，應依毒品危害防制條例第17條第1 項之規定減
    輕其刑，並依刑法第66條但書、第70條、第71條第2 項之規
    定先加後遞減其刑。
  ㈣按對於未發覺之罪自首而受裁判者，得減輕其刑；但有特別
    規定者，依其規定，刑法第62條定有明文。又按刑法第62條
    所謂未發覺之罪，係指凡有偵查職權之機關或公務員，不知
    有犯罪之事實，或雖知有犯罪事實，而不知犯罪人為何人者
    ，均屬之（最高法院96年度臺上字第7299號判決意旨參照）
    ；又所謂發覺，涉及偵查人員的主觀活動，為免行為人自首
    獲減刑之權益，受到偵查人員主觀活動偏好所影響，因此所
    謂發覺，仍須有確切之根據得為合理之可疑者，始足當之，
    若單純主觀上之懷疑，要不得謂已發生嫌疑（最高法院72年
    度臺上字第641 號判決意旨參照）。被告之辯護人雖主張被
    告本件應符合刑法第62條自首規定云云。惟查：本件係因員
    警執行網路巡邏勤務時，發覺宋○○在抖音公開群組刊登販
    售毒品咖啡包之訊息，乃基於蒐證目的佯裝購毒者與宋○○
    、被告聯繫，並與被告約定交易地點為高雄市○○區○○○
    路0 號前，已如前述，被告於抵達交易地點前，以微信向員
    警表示其當時係騎乘白色MANY型號的機車，待其抵達交易地
    點後，員警即上前逮捕乙節，業經被告供承明確（見訴卷第
    151 頁），核與員警於職務報告所述，警方抵達交易地點時
    ，發覺被告在交易地點等候，且騎乘白色MANY型號的機車，
    與微信中對方所告知之特徵相符，當時被告欲取出毒品咖啡
    包8 包與員警交易，乃經員警逮捕，有員警之職務報告、高
    雄市政府警察局左營分局110 年10月22日高市警左分字偵字
    第11073435100號函及檢附之職務報告可參（見警卷第1頁；
    訴卷第205 頁）。足認員警當時已對被告涉犯違反毒品危害
    防制條例罪嫌，有確切之根據得為合理之可疑，並非僅止於
    單純主觀上之臆測，是被告本件應無刑法第62條規定之適用
    餘地。
  ㈤按刑法第59條規定之酌量減輕其刑，必須犯罪另有特殊之原
    因與環境，在客觀上足以引起一般同情，認為即使予以宣告
    法定最低度刑，猶嫌過重者，始有其適用。此所謂法定最低
    度刑，固包括法定最低本刑；惟遇有其他法定減輕之事由者
    ，則應係指適用其他法定減輕事由減輕後之最低度刑而言。
    倘被告別有其他法定減輕事由者，應先適用法定減輕事由減
    輕其刑後，猶認其犯罪之情狀顯可憫恕，即使科以該減輕後
    之最低度刑仍嫌過重者，始得適用刑法第59條規定酌量減輕
    其刑。又此項犯罪情狀是否顯可憫恕而酌量減輕其刑之認定
    ，係屬法院得依職權自由裁量之事項（最高法院107 年度臺
    上字第2452號判決要旨參照）。查被告明知施用毒品不僅具
    有生理成癮性及心理依賴性，足以殘害施用者身心健康，導
    致精神障礙、性格異常，甚至造成生命危險，且因施用毒品
    而散盡家財、連累家人，或為購買毒品鋌而走險者，更不可
    勝計，且被告係於緩刑付保護管束期間再為本案犯行，有其
    臺灣高等法院被告前案紀錄表在卷可稽（見訴卷第213 頁至
    第214 頁），顯然欠缺自制力，犯罪情狀在客觀上並無足以
    引起一般同情之特別情形，與刑法第59條所稱犯罪之情狀顯
    可憫恕，認科以最低刑度猶嫌過重之要件不符，並無依刑法
    第59條規定酌減其刑之餘地。
五、爰審酌被告時值青年，不思循正當途徑賺取所需，明知含有
    第三級毒品之毒品咖啡包，為國家嚴格查禁之違禁物，不得
    販賣，且第三級毒品咖啡包使用容易成癮，濫行施用，非但
    對施用者身心造成傷害，因其成癮性，常使施用者經濟地位
    發生實質改變而處於劣勢，容易造成家庭破裂戕害國力，仍
    不顧販賣對象可能面臨之困境，著手為本案販賣毒品咖啡包
    之犯行，而應給予一定之責難；兼衡其犯後始終坦承犯行之
    犯後態度，及本案係因員警為蒐證目的，始佯與被告聯繫購
    毒，其等間並無買賣毒品之真實合意，該等毒品咖啡包亦不
    至於對外流通，而造成社會危害；暨審酌被告本案欲持以販
    賣與佯裝為買家之員警及販賣所剩之第三級毒品咖啡包數量
    雖有10包，然純度甚低，純質淨重總計僅有3.56公克；及被
    告高職畢業之智識程度，入監前從事月薪3 萬多元之搭設鷹
    架工作（見訴卷第240 頁被告於本院審判程序所述）等一切
    情狀，量處如主文第一項所示之刑。
六、沒收部分
  ㈠按毒品危害防制條例第2 條第2 項規定，毒品依其成癮性、
    濫用性及對社會危害性分為四級，並就製造、運輸、販賣、
    意圖販賣而持有、以非法方法使人施用、引誘他人施用及轉
    讓不同品項之毒品等行為，分別定其處罰。至施用或持有第
    三、四級毒品（未逾量），因其可罰性較低，故未設處罰之
    規定。惟鑑於第三、四級毒品均係管制藥品，特於同條例第
    11條之1 明定無正當理由，不得擅自持有；第18條第1 項中
    段復規定查獲之第三、四級毒品，無正當理由而擅自持有者
    ，沒入銷燬之。從而，依同條例第18條第1 項中段應沒入銷
    燬之毒品，專指查獲施用、持有第三、四級毒品而言；倘係
    查獲製造、運輸、販賣、意圖販賣而持有、以非法方法使人
    施用、引誘他人施用或轉讓第三、四級毒品，既屬同條例相
    關法條明文規定處罰之犯罪行為，即非該條項應依行政程序
    沒入銷燬之範圍。又同條例第19條第1 項所定「供犯罪所用
    之物」，係指犯第4 條至第9 條、第12條、第13條或第14條
    第1 項、第2 項之罪所用或所得之物，不包括毒品本身在內
    ，是尚不得援用此項規定為第三、四級毒品之沒收依據。以
    犯第4 條第3 項販賣第三級毒品罪為例，第三級毒品本身為
    其販賣之標的，非屬供「販賣第三級毒品所用之物」；必係
    遂行販賣該毒品使用之物，始屬「供犯罪（犯第4 條第3 項
    之販賣第三級毒品罪）所用之物」，其理至明。又同條例對
    於查獲之製造、運輸、販賣、意圖販賣而持有、以非法方法
    使人施用、引誘他人施用及轉讓第三、四級毒品之沒收，並
    無特別規定，如其行為已構成犯罪，則該毒品即屬不受法律
    保護之違禁物，應回歸刑法之適用，依刑法第38條第1 項規
    定沒收之（最高法院98年度臺上字第6117號判決要旨參照）
    。查扣案如附表一編號1 至10所示之毒品咖啡包共10包，經
    鑑定結果，均檢出二種以上第三級毒品成分乙情，業如前述
    ，且係共犯宋○○交與被告持以前往與員警交易而欲共同販
    賣與員警及販賣所剩之毒品，另包裝此些毒品所用之包裝袋
    共10個，均係包裝該等毒品而與該等毒品難以析離，自應認
    屬查獲之毒品（臺灣高等法院暨所屬法院96年法律座談會刑
    事類提案第18號研討結果參照），核均屬違禁物，皆應依刑
    法第38條第1 項規定，不問屬於犯罪行為人與否均宣告沒收
    。
  ㈡扣案如附表一編號11所示行動電話（含門號0000000000號SI
    M卡1張），乃被告持以與員警聯繫所用之聯絡工具，業據被
    告供明在卷（見訴卷第154 頁），並有被告與員警之微信對
    話紀錄（見警卷第33頁）附卷可稽，核屬供被告與宋○○共
    犯販賣第三級毒品而混合二種以上毒品未遂罪所用之物，依
    毒品危害防制條例第19條第1 項規定，不問屬於犯罪行為人
    與否，宣告沒收之。又按刑法上責任共同原則，係指共同實
    行犯罪行為之人，在合同意思範圍以內，各自分擔犯罪行為
    之一部，相互利用他人之行為，以達其共同犯罪之目的者，
    即應對於全部所發生之結果共同負責，亦即責任共同原則僅
    在處理共同犯罪參與關係中責任之認定，與犯罪工具物之沒
    收重在犯罪預防並遏止犯罪，以及犯罪所得之沒收旨在澈底
    剝奪犯罪利得以根絕犯罪誘因，係屬兩事，又沒收固為刑罰
    與保安處分以外之獨立法律效果，但沒收人民財產使之歸屬
    國庫，係對憲法所保障人民財產基本權之限制，性質上為國
    家對人民之刑事處分，對人民基本權之干預程度，並不亞於
    刑罰，原則上仍應恪遵罪責原則，並應權衡審酌比例原則，
    尤以沒收之結果，與有關共同正犯所應受之非難相較，自不
    能過當。從而，共同正犯間關於犯罪所得、犯罪工具物應如
    何沒收，仍須本於罪責原則，並非一律須負連帶責任；況且
    應沒收物已扣案者，本無重複沒收之疑慮，更無對各共同正
    犯諭知連帶沒收或重複諭知之必要，否則即科以超過其罪責
    之不利責任，因之，本院往昔採連帶沒收共同正犯犯罪所得
    ，及就共同正犯間犯罪工具物必須重複諭知之相關見解，自
    不再援用，應改為共同正犯間之犯罪所得應就各人實際分受
    所得部分而為沒收及追徵；而犯罪工具物須屬被告所有，或
    被告有事實上之處分權者，始得在該被告罪刑項下併予諭知
    沒收，至於非所有權人，又無共同處分權之共同正犯，自無
    庸在其罪刑項下諭知沒收或連帶沒收及追徵（最高法院108
    年度臺上字第1001號判決意旨、臺灣高等法院暨所屬法院10
    8年法律座談會刑事類提案第1號法律問題研討結果參照）。
    查如附表二所示未扣案之行動電話（含門號0000000000號SI
    M卡1張）1 支，為宋○○所有並持之刊登販賣毒品咖啡包之
    訊息及與佯裝為買家之員警聯繫所用，揆諸前揭判決意旨，
    如附表二所示未扣案之行動電話（含門號0000000000號SIM
    卡1張）1支，既非被告所有之物，被告對之亦無共同處分權
    ，自毋庸於被告本案主文宣告沒收或追徵。
據上論斷，應依刑事訴訟法第299條第1項前段、第300 條，毒品
危害防制條例第4條第6項、第3項、第9條第3項、第17條第1項、
第2項、第19條第1 項，兒童及少年福利與權益保障法第112條第
1 項前段，刑法第11條、第28條、第25條第2項、第38條第1項，
判決如主文。
本案經檢察官陳靜宜提起公訴，檢察官梁詠鈞到庭執行職務。
中    華    民    國   110    年    12    月    10    日
                  刑事第三庭  審判長法  官  張瑋珍
                                    法  官  羅婉怡
                                    法  官  翁碧玲
以上正本證明與原本無異。
如不服本判決應於收受送達後20日內向本院提出上訴書狀，並應
敘述具體理由；其未敘述上訴理由者，應於上訴期間屆滿後20日
內向本院補提理由書（均須按他造當事人之人數附繕本）「切勿
逕送上級法院」。
中    華    民    國   110    年    12    月    10    日
                                    書記官  鄭珓銘
附錄本案論罪科刑法條
毒品危害防制條例第4條
製造、運輸、販賣第一級毒品者，處死刑或無期徒刑；處無期徒
刑者，得併科新臺幣三千萬元以下罰金。
製造、運輸、販賣第二級毒品者，處無期徒刑或十年以上有期徒
刑，得併科新臺幣一千五百萬元以下罰金。
製造、運輸、販賣第三級毒品者，處七年以上有期徒刑，得併科
新臺幣一千萬元以下罰金。
製造、運輸、販賣第四級毒品者，處五年以上十二年以下有期徒
刑，得併科新臺幣五百萬元以下罰金。
製造、運輸、販賣專供製造或施用毒品之器具者，處一年以上七
年以下有期徒刑，得併科新臺幣一百五十萬元以下罰金。前五項
之未遂犯罰之。
毒品危害防制條例第9條
成年人對未成年人販賣毒品或犯前三條之罪者，依各該條項規定
加重其刑至二分之一。
明知為懷胎婦女而對之販賣毒品或犯前三條之罪者，亦同。
犯前五條之罪而混合二種以上之毒品者，適用其中最高級別毒品
之法定刑，並加重其刑至二分之一。
【附表一】扣案物品（扣押物品目錄表，見警卷第28頁至第29頁
）
┌─┬─────────────────┬──┐
│編│扣案物                            │數量│
│號│                                  │    │
├─┼─────────────────┼──┤
│1 │第三級毒品3,4-亞甲基雙氧苯基乙基胺│1包 │
│  │丁酮（Eutylone）、4-甲基甲基卡西酮│    │
│  │（Mephedrone）毒品咖啡包（驗前淨重│    │
│  │7.333公克，驗後淨重6.156公克，純質│    │
│  │淨重共計0.271公克，含包裝袋1個）  │    │
│  │【高雄市立凱旋醫院109年11月19日高 │    │
│  │市凱醫驗字第66172號濫用藥物成品檢 │    │
│  │驗鑑定書（見偵卷第57頁）】        │    │
├─┼─────────────────┼──┤
│2 │第三級毒品3,4-亞甲基雙氧苯基乙基胺│1包 │
│  │丁酮（Eutylone）、4-甲基甲基卡西酮│    │
│  │（Mephedrone）、4-甲基乙基卡西酮（│    │
│  │4- Methylethcathinone）毒品咖啡包 │    │
│  │（驗前淨重7.343公克，驗後淨重6.234│    │
│  │公克，純質淨重共計0.536公克，含包 │    │
│  │裝袋1個）                         │    │
│  │【高雄市立凱旋醫院109年11月19日高 │    │
│  │市凱醫驗字第66172號濫用藥物成品檢 │    │
│  │驗鑑定書（見偵卷第57頁）】        │    │
├─┼─────────────────┼──┤
│3 │第三級毒品3,4-亞甲基雙氧苯基乙基胺│1包 │
│  │丁酮（Eutylone）、4-甲基甲基卡西酮│    │
│  │（Mephedrone）、4-甲基乙基卡西酮（│    │
│  │4- Methylethcathinone）毒品咖啡包 │    │
│  │（驗前淨重6.440公克，驗後淨重5.389│    │
│  │公克，純質淨重共計0.281公克，含包 │    │
│  │裝袋1個）                         │    │
│  │【高雄市立凱旋醫院109年11月19日高 │    │
│  │市凱醫驗字第66172號濫用藥物成品檢 │    │
│  │驗鑑定書（見偵卷第59頁）】        │    │
├─┼─────────────────┼──┤
│4 │第三級毒品3,4-亞甲基雙氧苯基乙基胺│1包 │
│  │丁酮（Eutylone）、4-甲基甲基卡西酮│    │
│  │（Mephedrone）毒品咖啡包（驗前淨重│    │
│  │7.256公克，驗後淨重6.208公克，純質│    │
│  │淨重共計0.462公克，含包裝袋1個）  │    │
│  │【高雄市立凱旋醫院109年11月19日高 │    │
│  │市凱醫驗字第66172號濫用藥物成品檢 │    │
│  │驗鑑定書（見偵卷第59頁）】        │    │
├─┼─────────────────┼──┤
│5 │第三級毒品3,4-亞甲基雙氧苯基乙基胺│1包 │
│  │丁酮（Eutylone）、4-甲基甲基卡西酮│    │
│  │（Mephedrone）毒品咖啡包（驗前淨重│    │
│  │6.751公克，驗後淨重5.576公克，純質│    │
│  │淨重共計0.107公克，含包裝袋1個）  │    │
│  │【高雄市立凱旋醫院109年11月19日高 │    │
│  │市凱醫驗字第66172號濫用藥物成品檢 │    │
│  │驗鑑定書（見偵卷第61頁）】        │    │
├─┼─────────────────┼──┤
│6 │第三級毒品3,4-亞甲基雙氧苯基乙基胺│1包 │
│  │丁酮（Eutylone）、4-甲基甲基卡西酮│    │
│  │（Mephedrone）、4-甲基乙基卡西酮（│    │
│  │4- Methylethcathinone）毒品咖啡包 │    │
│  │（驗前淨重7.051公克，驗後淨重5.961│    │
│  │公克，純質淨重共計0.302公克，含包 │    │
│  │裝袋1個）                         │    │
│  │【高雄市立凱旋醫院109年11月19日高 │    │
│  │市凱醫驗字第66172號濫用藥物成品檢 │    │
│  │驗鑑定書（見偵卷第61頁）】        │    │
├─┼─────────────────┼──┤
│7 │第三級毒品3,4-亞甲基雙氧苯基乙基胺│1包 │
│  │丁酮（Eutylone）、4-甲基甲基卡西酮│    │
│  │（Mephedrone）、4-甲基乙基卡西酮（│    │
│  │4-Methylethcathinone）毒品咖啡包（│    │
│  │驗前淨重6.935公克，驗後淨重5.888公│    │
│  │克，純質淨重共計0.487公克，含包裝 │    │
│  │袋1個）                           │    │
│  │【高雄市立凱旋醫院109年11月19日高 │    │
│  │市凱醫驗字第66172號濫用藥物成品檢 │    │
│  │驗鑑定書（見偵卷第63頁）】        │    │
├─┼─────────────────┼──┤
│8 │第三級毒品3,4-亞甲基雙氧苯基乙基胺│1包 │
│  │丁酮（Eutylone）、4-甲基甲基卡西酮│    │
│  │（Mephedrone）毒品咖啡包（驗前淨重│    │
│  │7.359公克，驗後淨重6.341公克，純質│    │
│  │淨重共計0.260公克，含包裝袋1個）  │    │
│  │【高雄市立凱旋醫院109年11月19日高 │    │
│  │市凱醫驗字第66172號濫用藥物成品檢 │    │
│  │驗鑑定書（見偵卷第63頁）】        │    │
├─┼─────────────────┼──┤
│9 │第三級毒品3,4-亞甲基雙氧苯基乙基胺│1包 │
│  │丁酮（Eutylone）、4-甲基甲基卡西酮│    │
│  │（Mephedrone）、4-甲基乙基卡西酮（│    │
│  │4-Methylethcathinone）毒品咖啡包（│    │
│  │驗前淨重7.301公克，驗後淨重6.192公│    │
│  │克，純質淨重共計0.373公克，含包裝 │    │
│  │袋1個）                           │    │
│  │【高雄市立凱旋醫院109年11月19日高 │    │
│  │市凱醫驗字第66172號濫用藥物成品檢 │    │
│  │驗鑑定書（見偵卷第65頁）】        │    │
├─┼─────────────────┼──┤
│10│第三級毒品3,4-亞甲基雙氧苯基乙基胺│1包 │
│  │丁酮（Eutylone）、4-甲基甲基卡西酮│    │
│  │（Mephedrone）毒品咖啡包（驗前淨重│    │
│  │7.277公克，驗後淨重6.170公克，純質│    │
│  │淨重共計0.481公克，含包裝袋1個）  │    │
│  │【高雄市立凱旋醫院109年11月19日高 │    │
│  │市凱醫驗字第66172號濫用藥物成品檢 │    │
│  │驗鑑定書（見偵卷第65頁）】        │    │
├─┼─────────────────┼──┤
│11│蘋果廠牌行動電話                  │1支 │
│  │（序號：000000000000000號，含門號 │    │
│  │0000000000號SIM卡1張）            │    │
└─┴─────────────────┴──┘
【附表二】（未扣案，共犯宋○○所有）
┌─┬─────────────────┬──┐
│1 │蘋果廠牌行動電話                  │1支 │
│  │（含門號0000000000號SIM卡1張）    │    │
└─┴─────────────────┴──┘